【裁判字號】    89,判,314
【裁判日期】    890128
【裁判案由】    有關稅捐事務
【裁判全文】
行  政  法  院  判  決                            八十九年度判字第三一四號
    原      告  甲○○
    被      告  財政部高雄市國稅局
右當事人間因有關稅捐事務事件，原告不服行政院中華民國八十七年十二月七日台八
七訴字第五九六九三號再訴願決定，提起行政訴訟。本院判決如左︰
    主  文
原告之訴駁回。
    事  實
緣原告係曼德里小吃店負責人，為行為時所得稅法第八十九條規定之扣繳義務人。該
店於民國八十三年一月至七月間承租陳順源、陳許數珍共有之高雄市新興區○○○路
一八七號一至三樓房屋及陳明旺、陳明輝共有之高雄市新興區○○○路一八九號一至
三樓房屋，給付租金共計新台幣（下同）一、一七五、○○○元，並開具扣繳稅款計
二六二、五○○元之扣繳憑單予陳順源等四人，據以申報綜合所得稅。嗣被告查核發
現原告僅向公庫繳納稅款一七五、○○○元，尚有八七、五○○元未繳納，乃發單責
令原告補繳。原告不服，申經復查結果，未准變更，提起訴願、再訴願，遞遭決定駁
回，遂提起行政訴訟。茲摘敘兩造訴辯意旨如次：
原告起訴意旨略謂︰依司法院釋字第二七五號（起訴狀誤為第二十五號）解釋：「人
民因違反法律上義務而應受之行政罰，係屬對人民之制裁，原則上行為人應有可歸責
之原因．．．。」高雄地方法院於八十五年五月二日八十四年度自字第七八○號刑事
判決，已對訴外人杜美麗連續意圖為自己不法之所有，而侵占對於業務上所持有之物
，處有期徒刑十月，並列有八十四年度侵占明細表。故原告主張八十三年度租賃所得
扣繳稅款八七、五○○○元既為杜美麗所侵占，被告理應對杜美麗求償，原告已帳列
支出，應無補繳之義務，請將一再訴願決定及原處分均撤銷等語。
被告答辯意旨略謂︰(一)按「納稅義務人有左列各類所得者，應由扣繳義務人於給付時
，依規定之扣繳率或扣繳辦法，扣取稅款，並依第九十二條規定繳納之：．．．二、
機關、團體、事業或執行業務者所給付之薪資、利息、租金、佣金、權利金、競技、
競賽或機會中之獎金或給與、執行業務者之報酬，及給付在中華民國境內無固定營
業場所及營業代理人之國外營利事業之所得。」「前條各類所得稅款，其扣繳義務人
及納稅義務人如左：二、薪資、利息、租金、佣金、權利金、執行業務報酬、競技、
競賽或機會中獎獎金或給與，及給付在中華民國境內無固定營業場所或營業代理人之
國外營利事業之所得，其扣繳義務人為機關、團體之主辦會計人員、事業負責人及執
行業務者；納稅義務人為取得所得者。」「扣繳義務人如有左列情事之一者，分別依
各該款規定處罰：一、扣繳義務人未依第八十八條規定扣繳稅款者，除限期責令補繳
應扣未扣或短扣之稅款及補報扣繳憑單外，並按應扣未扣或短扣之稅額處一倍之罰鍰
。」分別為行為時所得稅法第八十八條第一項第二款、第八十九條第一項第二款及第
一百十四條第一項第一款所明定。(二)查曼德里小吃店於八十三年一月至七月承租陳順
源、陳許數珍共有之新興區○○○路一八七號一至三樓房屋及陳明旺、陳明輝共有之
新興區○○○路一八九號一至三樓房屋，給付租金共計一、七五○、○○○元，並開
具扣繳稅款計二六二、五○○元之扣繳憑單予陳順源等四人，據以申報綜合所得稅，
此為原告所不否認，惟查原告僅向公庫繳納扣繳稅款一七五、○○○元，被告乃發單
責令原告補繳應繳未繳之稅款八七、五○○元，原告雖主張該筆扣繳稅款被會計杜美
麗所侵占，應由杜君負責繳納乙節，查原告除提示杜君侵占案外人昆華有限公司八十
四年度款項之相關資料外，並未提示杜君侵占原告款項之相關資料，是主張並不足採
，又縱其主張屬實，此乃原告與杜君間私法上求償問題，原告既為稅法規定之扣繳義
務人，自有依稅法規定補繳應繳未繳稅款之義務，不因被侵占而免除其義務，被告之
處分揆諸首揭規定並無不合，請予維持，將原告之訴駁回等語。
    理  由
按「納稅義務人有左列各類所得者，應由扣繳義務人於給付時，依規定之扣繳率或扣
繳辦法，扣取稅款，並依第九十二條規定繳納之：．．．二、機關、團體、事業或執
行業務者所給付之薪資、利息、租金、佣金、權利金、競技、競賽或機會中獎之獎金
或給與、執行業務者之報酬，及給付在中華民國境內無固定營業所及營業代理人之國
外營利事業之所得。」「前條各類所得稅款，其扣繳義務人及納稅義務人如左：．．
．二、機關、團體、事業或執行業務者所給付之薪資、利息、租金、佣金、權利金、
競技、競賽或機會中獎獎金或給與，及給付在中華民國境內無固定營業所及營業代理
人之國外營利事業之所得，其扣繳義務人為機關、團體之主辦會計人員、事業負責人
及執行業務者；納稅義務人為取得所得者。」「第八十八條各類所得稅款之扣繳義務
人，應於每月十日前將上一月內所扣稅款向國庫繳清，並於每年一月底前將上一年內
扣繳各納稅義務人之稅款數額，開具扣繳憑單，彙報該管稽徵機關查核；並應於二月
十日前將免扣繳憑單填發納稅義務人。．．．」「扣繳義務人如有左列情事之一者，
分別依各該款規定處罰：一、扣繳義務人未依第八十八條規定扣繳稅款者，除限期責
令補繳應扣未扣或短扣之稅款及補報扣繳憑單外，並按應扣未扣或短扣之稅額處一倍
之罰鍰。．．．」分別為行為時所得稅法第八十八條第一項第二款、第八十九條第一
項第二款、第九十二條第一項前段及第一百十四條第一款前段所明定。本件原告係曼
德里小吃店負責人，該店於八十三年一月至七月間承租陳順源等四人之上開房屋，給
付租金共計一、一七五、○○○元，並開具扣繳稅款計二六二、五○○元之扣繳憑單
予陳順源等四人，據以申報綜合所得稅，此為原告所不否認。惟被告嗣後查核發現原
告僅向公庫繳納稅款一七五、○○○元，尚有八七、五○○元未繳納，乃發單責令原
告補繳，揆諸首揭規定，經核並無違誤，一再訴願決定遞予維持，亦無不合。原告起
訴意旨主張︰依司法院釋字第二七五號解釋，人民因違反法律上義務而應受之行政罰
，係屬對人民之制裁，原則上行為人應有可歸責之原因。且高雄地方法院八十四年度
自字第七八○號刑事判決，已對訴外人杜美麗連續意圖為自己不法之所有，而侵占對
於業務上所持有之物，處有期徒刑十月，並列有八十四年度侵占明細表。上開八十三
年度租賃所得扣繳稅款八七、五○○○元，被告理應對杜美麗求償，原告已帳列支出
，應無補繳之義務云云，經查司法院釋字第二七五號解釋：「人民違反法律上之義務
而應受行政罰之行為，法律無特別規定時，雖不出於故意為必要，仍須以過失為其責
任條件。但應受行政罰之行為，僅須違反禁止規定或作為義務，而不以發生損害或危
險為其要件者，推定其為有過失，於行為人不能舉證證明自己無過失時，即應受處罰
。．．．」係針對應受行政罰之責任條件所為之解釋。本件被告係對原告未依首揭規
定向公庫繳納稅款八七五、○○○元部分責令原告補繳，與上開解釋無涉。次查原告
係曼德里小吃店負責人，為所得稅法第八十九條第一項第二款規定之扣繳義務人，縱
其主張訴外人杜美麗有侵占其所扣繳稅款屬實，亦僅屬其得向杜美麗請求返還之問題
，原告依所得稅法第九十二條第一項前段規定，仍應對其所扣繳之上開稅款負有報繳
之義務，原告主張應由被告對杜美麗求償，原告已帳列支出，應無補繳之義務云云，
顯無可採。綜上所述，原告起訴意旨難認有理由，應予駁回。
據上論結，本件原告之訴為無理由，爰依行政訴訟法第二十六條後段，判決如主文。
中    華    民    國     八十九      年      一      月     二十八      日
                    行 政 法 院 第 五 庭
                                審 判 長 評  事      廖  政  雄
                                         評  事      趙  永  康
                                         評  事      沈  水  元
                                         評  事      林  清  祥
                                         評  事      姜  仁  脩
右  正  本  證  明  與  原  本  無  異
                                         法院書記官  葛  雅  慎
中    華    民    國     八十九      年      一      月     二十八      日


司法院資訊處製作；財團法人民間司法改革基金會備份。
